【裁判字號】    88,訴,255
【裁判日期】    890121
【裁判案由】    偽造文書
【裁判全文】
臺灣臺中地方法院刑事判決                      民國八十八年度訴字第二五五號
    公  訴  人  臺灣臺中地方法院檢察署檢察官
    被      告  丁○○
右列被告因偽造文書案件經檢察官提起公訴 (八十七年度偵字第二四八一六號) ，後
復移送八十八年度偵字第六三四六號丁○○詐欺案併案審理，本院判決如左：
    主      文
丁○○連續行使私文書，足以生損於他人，處有期徒刑貳年陸月。
    事      實
一、緣民國八十七年二月間，丁○○向告訴人戊○○及訴外人等多人召集一民間互助
    會，由丁○○擔任會首，會員含會首共廿三名（亦有部份互助會簿上記載廿四名
    ），自八十七年二月十五日起會，至八十八年十二月十五日完會（會員記載廿四
    名者八十九年元月十五日完會），每月十五日開標，每會會款新臺幣（下同）三
    萬元。惟丁○○自八十六年五月十五日起，即基於概括之犯意意圖為自己不法之
    所有，明知「丙○○」、「甲○○」等人實際上並未參加互助會，「己○○」則
    未參與投標，事後向其借標至標得之會款，至今未取得會款，竟分別冒用該等人
    名義標得互助會，再向告訴人及其他互助會會員佯稱八十六年五月十五日係丙○○得標，同年六月十五日甲○○得標，七月十五日己○○得標，而分別向告訴人
    及其他會員等收取該四期會款，因會員間互不認識，告訴人亦不知丙○○、甲○○等人有無標得互助會，遂陷於錯誤信丁○○之言，而共付會款共壹拾柒萬捌仟
    貳佰元予丁○○收受，詎料，丁○○於收畢八十七年八月份之互助會會款後即失
    去連絡，逃匿無蹤，八十七年九月份以未再召開互助會，任由互助會倒會，經告
    訴人與其他互助會會員間互連繫，始知會簿所載之丙○○、甲○○、呂銘將等人
    並未參加互助會，而己○○雖有參君互助會，惟其未於八十六年七月十五日標得
    互助會，即其等並未如丁○○所言，標得互助會或領取會款，且同一互助會之不
    同會員所持之會簿，所載會員人數、姓名竟然有異，顯然丁○○自始即蓄意詐欺
    ，至此，告訴人始知受騙。
二、案經戊○○告訴台灣台中地方法院檢察署檢察官偵查起訴。
    理      由
一、前開犯罪事實，訊據被告則矢口否認有詐欺及偽造文書之犯行：惟查右開犯罪事
    實已為告訴人戊○○到庭指訴綦詳，並經證人凌碧倫、陳雯專及己○○到庭證述
    屬實，己○○在檢察官偵訊時證稱：「我有參加丁○○召集之互助會，自八十七
    年二月十五日到八十八年十二月十五日止，每會三萬元一會，迄今我都未標會，
    但八十七年七、八月間戊○○告訴我沒我已變死會，但我並未標才去問丁○○此
    事，他表示七月已用我名義標會，他要用呂銘將的會標起來給我，但經我與戊○○查證，呂銘將並未參加互助會，且丁○○標了該會也未給我錢，據我們查證甲○○、吳必顯、林風英、呂銘將等人根本未參加本會，都被丁○○假冒名義來參
    加互助會，一般標會，會首會給我們標單，給我們寫名字和利息金額，但丁○○
    並未會給我寫」等語，在本院審理時稱：我有參加被告叫竹找錢給他用，別人標
    到收再還我錢，但沒有拿到錢，則未參與投標，亦屬實在。丁如霜未到庭，惟已
    據告訴人戊○○指述甚明，甲○○雖未到庭，經本院囑記台灣雲林地方法院詢問
    証人甲○○，其並未參加丁○○之民國互助會，且屬普通朋友，並無金錢往來，
    此有囑託訊問筆附卷可按，被告既未參與互助會被告使用甲○○等名義標取會款
    ，況被告在本院審理時，坦承負債約二千萬元，其招募互助會之始，經濟已週轉
    不靈，連會首僅六會、第七會即流會，而可聖峰、丙○○、己○○等會款均被告
    取得。
二、核被告所為，係犯刑法第三百三十九條第一項詐欺罪，第二百十條偽造私文書並
    持以行使乃犯第二百十六條行使偽造私文書罪偽造之低度行為，為行使之高度行
    為所吸收，應論以行使偽造私文書罪，被告連續偽造甲○○、丙○○、己○○三
    人之投標單，顯基於概括之犯意連續為之，為連續犯，依一罪論，加重其刑，被
    告所犯詐欺罪及行使偽造私文書罪，二罪間有方法結果之牽連關係，應從一較重
    之行使偽造私文書罪處斷，末查被告犯後猶設詞卸責，事後不與被害人協調等情
    ，量處如主文所示之刑，用資懲儆。偽造之私文書己滅失，故不予以宣告沒收，
    併此說明。
三、又移送併案審理之八十八年偵字第六三四六號丁○○詐欺案：據告訴人乙○○○
    稱：丁○○與林美香（己不起訴確定）係同居人，於八十五年十月初，兩人藉詞
    需錢週轉，共同向告訴人借貸新臺幣柒拾伍萬元整，並言明三個月內一定清償，
    告訴人不疑有他，乃將錢借予被告等，被告林美香並簽發支票由被告丁○○背書
    文付告訴人，作為屆期借款之清償，詎返還期間未至被告等佯稱因渠等之土地
    （高爾夫球場用地）尚未售出，要求延票並換票，告訴人亦深信不疑，遂允其延
    期並換票，由於景氣不佳，房地產市場低落，被告等屢藉詞上揭土地尚未售出，
    無法清償，一再要求延票換票，至民國八十七年九月中旬被告等負債款逃之夭
    夭，告訴人方知受騙等語，前開事實，訊據被告丁○○，矢口否認有詐欺之犯行
    ，辯稱借錢居屬實在唯當時投資大陸，且利息一分半，即月息一萬元即月息一百
    五十元，且從未欠息，當時經濟尚無困難等語，按犯罪事實，應依証據認定之無
    証據，不得推定其犯罪事實，刑事訴訟法定有明文，本件由林美香出名借款，丁○○背書借款之始，並無行使詐術，且自八十五年二月至八十七年八月均有付息
    事後週轉失靈，自不得因事後收週轉失靈，即謂其借款之始，即有不法所有之犯
    意，是被告所為即與詐欺罪之構成要件有間，此部分純屬民事債務糾葛，此外復
    查無其他積極証據，足資認定，被告有詐欺之犯行，綜上所述，本件被告此部分
    犯罪不能証明，惟被告前開所犯詐欺行使偽造私文書罪，已為有罪之諭知，故此
    部分，不另為無罪之諭知，併此說明。
據上論結應依刑事訴訟法第二百九十九條第一項前段、第三百三十九條第一項、第二
百十六條、第二百十條、第五十五條、第五十六條，判決如主文。
本案經檢察官許萬相到庭執行職務。
中    華    民    國      八十八      年       一        月    二十一   日
                                臺灣臺中地方法院刑事第三庭
                                        法  官  陸  炎  榮
右正本證明與原本無異。
如不服本判決，應於判決送達後十日內向本院提出上訴狀( 應附繕本 )，上訴於臺灣
高等法院臺中分院。
                                        書記官
中    華    民    國      八十八      年       一        月    二十六   日
刑法第三百三十九條第一項：
意圖為自己或第三人不法之所有，以詐術使人將本人或第三人之物交付者，處五年以
下有期徒刑、拘役或科或併科一千元以下罰金。
                                                                        Ｂ


司法院資訊處製作；財團法人民間司法改革基金會備份。
